臺灣板橋地方法院民事判決　　　　　　　　99年度訴字第81號
原　　　告　王滋林
訴訟代理人　林政憲律師
複　代理人　黃昱璁
被　　　告　李聰達
　　　　　　新美光股份有限公司
法定代理人　李正美
上二人共同
訴訟代理人　蕭文濱律師
上列當事人間請求損害賠償等事件，經本院於民國99年11月24日
言詞辯論終結，原告對於本院民國99年12月10日所為判決，聲請
補充判決，本院判決如下：
    主  文
原告追加之訴及假執行之聲請均駁回。
訴訟費用由原告負擔。
    理  由
一、按訴訟標的之一部或訴訟費用，裁判有脫漏者，法院應依聲
    請或依職權以判決補充之，民事訴訟法第233 條第1 項定有
    明文。經查，本件原告於民國99年11月22日民事辯論意旨狀
    中追加擴張訴之聲明為：(1)請求被告應連帶給付原告新臺幣
    （下同）12,203,304元及自起訴狀繕本送達翌日起至清償日
    止，按年息5 ％計之利息。(2)願供擔保請准宣告假執行。（
    見本院卷二第4 頁以下）本案業於99年11月24日辯論終結，
    惟本院於99年12月10日所為判決，就原告上述部份有所脫漏
    ，爰依首揭法條予以補充判決，合先敘明。
二、程序方面：
    按「訴狀送達後，原告不得將原訴變更或追加他訴。但有下
    列各款情形之一者，不在此限：一被告同意者。二請求之基
    礎事實同一者。三擴張或減縮應受判決事項之聲明者。四因
    情事變更而以他項聲明代最初之聲明者。五該訴訟標的對於
    數人必須合一確定時，追加其原非當事人之人為當事人者。
    六訴訟進行中，於某法律關係之成立與否有爭執，而其裁判
    應以該法律關係為據，並求對於被告確定其法律關係之判決
    者。七不甚礙被告之防禦及訴訟之終結者。被告於訴之變更
    或追加無異議，而為本案之言詞辯論者，視為同意變更或追
    加。」，民事訴訟法第255 條定有明文。經查，本件原告本
    以民法第184 條侵權行為、民法第179 條不當得利、民法第
    226 條債務不履行之法律關係提起本件訴訟，嗣於99年8 月
    12日民事準備(五)狀及99年11月22日民事辯論意旨狀中始主張
    依民事訴訟法第255 條第1 項第2 、7 款規定，請求追加訴
    訟標的「民法第227 條第1 項不完全給付之法律關係」（見
    本院卷一第287 頁、卷二第7 頁），然原告上開訴之追加業
    經被告於本院99年11月24日言詞辯論期日當庭表示：「不同
    意追加。」等語明確在卷（見本院卷一第346 頁以下筆錄）
    ，且查原告上開民事辯論意旨狀，係於99年11月24日始由本
    院民事科收文，此有本院民事科收文章戳在卷可稽（見本院
    卷二第4 頁），復於本院言詞辯論期日（亦即99年11月24日
    下午4 時10分）時仍未送達本院及被告，有本院言詞辯論筆
    錄在卷可證（見本院卷一第346 頁以下），從而，原告上開
    訴之追加自屬有礙被告之防禦及訴訟之終結甚明，又查，原
    告前既以民法第226 條給付不能之法律關係為請求，今又追
    加以民法第227 條第1 項不完全給付之法律關係，兩者間在
    據以請求之有關債務人究竟是否已為給付之基礎事實上顯然
    不同、無法並存，客觀上自難謂係請求之基礎事實同一。綜
    上，原告上開訴之追加，與前揭法條規定不符，於法無據，
    無從准許。
三、原告之主張、聲明除引用本院99年12月10日判決所載外，其
    追加意旨另以：原告依民事訴訟法第244 條第4 項規定「第
    1 項第3 款之聲明，於請求金錢賠償損害之訴，原告得在第
    1 項第2 款之原因事實範圍內，僅表明其全部請求之最低金
    額，而於第一審言詞辯論終結前補充其聲明。其未補充者，
    審判長應告以得為補充。」而補充其訴之聲明如上。蓋民法
    第216 條規定，依已定之計畫可得預期之利益，視為所失利
    益，而所受損害及所失利益均為損害賠償請求權之範圍內。
    故原告乃補充請求之金額，並具體敘述如下：
、原告迄今無法依其與被告新美光股份有限公司（下稱新美光
    公司）、訴外人理光股份有限公司（下稱理光公司）間協議
    之接收計畫使用收益系爭廠房，約計為109 個月，期間原告
    受有營業淨利損害共8,338,500 元。蓋訴外人理光公司之月
    平均營業額為160 至170 萬元，而理光公司所營事業為油墨
    製造業，依財政部核備公告之90至98年度營利事業各業所得
    額暨同業利潤標準，訴外人理光公司之油墨製造業之淨利率
    為9 ％，依此計算，訴外人理光公司使用系爭廠房之月平均
    淨利應為15.3萬元【計算式：170 萬元×9 ％＝15.3萬元】
    。而被告違法收回系爭廠房後，導致原告喪失原可承接訴外
    人理光公司地位借牌經營之地位，也無法依照原訂計畫利用
    訴外人理光公司前所投入生產之廠房設備，故原告所失利益
    應以訴外人理光公司之月平均淨利計算，亦即應為16,677,0
    00元【計算式：109 個月×15.3萬元＝16,677,000元】。然
    原告考慮到近年國內經濟條件轉變，故僅以半數請求被告連
    帶賠償，亦即原告就此僅請求8,338,500 元【計算式：16,6
    77,000÷2 ＝8, 338,500】。
、原告另受有機器設備、生財器具、品管器具、三滾筒機、原
    物料存貨等因無法再行利用只好報廢之損害共計3,864,804
    元（按：實際加總應為373 萬8804元，原告誤算為386 萬48
    04元）。其中是包括機器設備46萬元、生財器具7 千元、品
    管器具7 千元、三滾筒機100 萬元，合計160 萬元（見本院
    卷二第24頁。按：實際加總應為147 萬4 千元，原告誤算為
    160 萬元）；以及原告為了生產運作事先購置之原物料存貨
    價金為2,264,804 元。至於半成品、不良品、成品、滯銷品
    等損害部分，原告則暫不主張。
、以上合計為：8,338,500+3,864,804 ＝12,203,304元（按：
    以上實際加總應為1207萬7304千元，原告誤算為1220萬3304
    元）。求為有利於原告之判決等語。
四、被告之抗辯、聲明爰引用本院99年12月10日判決之記載。
五、本院得心證之理由除引用本院99年12月10日判決所載外，另
    補充：
、按「損害賠償，除法律另有規定或契約另有訂定外，應以填
    補債權人所受損害及所失利益為限。依通常情形，或依已定
    之計劃、設備或其他特別情事，可得預期之利益，視為所失
    利益。」，民法第216 條固有明文。然此項損害賠償請求權
    之法定範圍規定包括所受損害及所失利益，其前提必以一造
    對他造有侵權行為或契約或其他法定損害賠償請求權之存在
    為要件，如若被告對原告並不構成侵權行為、亦或是原告對
    被告並無何等契約上或其他法定損害賠償請求權存在，則原
    告自無對被告請求上揭所受損害、所失利益之損害賠償範圍
    可言。經查，本件原告依民法第184 條第1 項後段、同條第
    2 項之侵權行為法律關係、民法第179 條不當得利之法律關
    係以及民法第226 條債務不履行之法律關係請求被告應連帶
    賠償12,203,304元及法定遲延利息云云，然原告所請均無理
    由乙節，業經本院認定如99年12月10日判決所詳載，原告雖
    補充請求如上述聲明所示，然卻未另行提出其他有利於己之
    積極證據以實其說，從而，尚無從認定原告對被告有何法定
    損害賠償請求權存在。準此，揆諸首揭說明，原告補充聲明
    部分，自仍屬無據，應予駁回。
、又原告追加之訴既經駁回，其假執行宣告之聲請即失所附麗
    ，應併予駁回。
六、本件判決事證基礎已臻明確，兩造其餘主張、陳述及所提證
    據暨攻擊、防禦方法，經本院審酌後，認與判決結果均無影
    響，爰不一一論述，併予敘明。
七、結論：原告追加之訴顯無理由，爰不經言詞辯論，依民事訴
    訟法第233 條第1 項、第249 條第2 項、第78條，補充判決
    如主文。
中    華    民    國   100    年    8     月    16    日
                  民事第三庭  審判長法  官 陳財旺
                                    法  官 張筱琪
                                    法  官 吳金芳
以上正本係照原本作成。
如對本判決上訴，須於判決送達後20日內向本院提出上訴狀。如
委任律師提起上訴者，應一併繳納上訴審裁判費。
中    華    民    國   100    年    8     月    17    日
                                    書記官 湯景富